臺灣花蓮地方法院民事裁定             100年度事聲字第14號
異  議  人  余紹粵
上列異議人聲請對債務人田進心發支付命令事件，異議人對於本
院司法事務官於中華民國100年6月21日所為之100 年度司促字第
2975號裁定提出異議，本院裁定如下：
    主  文
原裁定廢棄。
    理  由
一、按當事人對於司法事務官處理事件所為之終局處分，得於處
    分送達後10日之不變期間內，以書狀向司法事務官提出異議
    ；司法事務官認前項異議有理由時，應另為適當之處分；認
    異議為無理由者，應送請法院裁定之。法院認第1 項之異議
    為有理由時，應為適當之裁定；認異議為無理由者，應以裁
    定駁回之，民事訴訟法第240條之4第1項至第3項定有明文。
二、本件異議意旨略以：異議人前向本院聲請對於債務人田進心
    核發支付命令，經本院通知應補正債務人戶籍謄本及釋明請
    求權基礎並提出證據，異議人業已具狀陳明因不知債務人身
    份證號故遭戶政機關拒絕查詢戶籍謄本，盼請本院發函查詢
    ，另兩造間借款雖無立據但有證人可出庭作證，詎遭本院以
    異議人未依限補正上開資料為由駁回本件支付命令之聲請。
    惟異議人就請求權基礎即原因事實已於支付命令聲請狀上表
    明，而戶籍謄本則因涉及個人隱私所以戶政及警察機關亦無
    法給予資料，實非異議人不願補正。原裁定以異議人未依限
    補正前揭資料，駁回本件支付命令之聲請，顯然違誤，為此
    聲明異議等語。
三、經查，異議人前以債務人積欠其借款，與侵佔第三人劉木生
    委託歸還異議人之金錢為由，聲請本院對相對人核發給付金
    錢之支付命令，並提出存證信函影本為證，本院於100年5月
    12日以花院松非速100 司促第2975號函通知異議人應於收受
    通知翌日起5 日內補正提出債務人之戶籍謄本，及釋明請求
    權基礎並提出證據，異議人於100年5月16日收受該通知，即
    於100年5月19日具狀陳報其無法提出債務人戶籍謄本之緣由
    及補充借款證明之方法，原審於100年6月21日以異議人未依
    限補正正確資料為由裁定駁回異議人支付命令之聲請等情，
    有該支付命令卷宗可憑。
四、惟按債權人之請求，以給付金錢或其他代替物或有價證券之
    一定數量為標的者，得聲請法院依督促程序發支付命令。又
    法院應不訊問債務人，就支付命令之聲請為裁定。民事訴訟
    法第508條第1項、第512 條亦有明定。準此，得依督促程序
    請求保護之私權，除限於給付請求權外，尚須以給付金錢或
    其他代替物或有價證券之一定數量為標的，此項程序之目的
    在令權利義務關係明確，當事人間訟爭性甚微之事件，毋待
    依循通常訴訟程序，得以簡捷之方式取得執行名義，使與獲
    得確定勝訴判決之效果同，期能節省當事人及法院之勞費，
    並兼顧當事人兩造之利益。揆以前開立法目的，督促程序性
    質上自宜迅速處理，從而，發支付命令之法院僅須就形式要
    件審查是否符合法條規定之要件，並無對實體事項予以審酌
    之必要。又所謂「一定數量」，僅須聲請人以前述給付表明
    請求給付一定之數量即可，其係本諸何項法律關係所生之給
    付請求權，又該請求權實體上是否存在，甚且得請求之數額
    若干及得否增減，在非所問。故支付命令之聲請成立要件，
    除管轄及聲請程序於民事訴訟法第510條、第511條設有特別
    規定外，債權人只需於聲請狀載明請求債務人給付一定數量
    之金錢或其他代替物或有價證券，債權人就其主張之事實，
    毋庸舉證，法院亦不須為調查。查本件異議人聲請支付命令
    ，業已於聲請狀載明請求相對人給付一定數量之金錢，當已
    符合聲請支付命令之要件，應即無再命異議人提出聲請狀所
    指金錢請求權基礎與證據之必要，原裁定以異議人逾期未補
    正請求權基礎及證據為由駁回異議人支付命令之聲請，應有
    違誤。異議人指摘原裁定不當，求予廢棄改判，洵屬有據，
    爰由本院將原裁定廢棄，發回司法事務官另為適法之處理。
五、據上論結，本件聲明異議為有理由，爰依民事訴訟法第240
    條之4第3項，裁定如主文。
中    華    民    國    100    年    9    月    29    日
                         臺灣花蓮地方法院民事庭
                                 法  官  劉雪惠
以上正本係照原本作成。
如不服本裁定，應於裁定送達後10日內向本院提出抗告狀（應抄
附繕本），並繳納抗告費新臺幣壹仟元。
中    華    民    國    100    年    9    月    29    日
                                 書記官  洪美雪